【裁判字號】    97,消債更,997
【裁判日期】    980331
【裁判案由】    更生事件
【裁判全文】
臺灣臺北地方法院民事裁定           97年度消債更字第997號
聲  請  人
即 債務 人  甲○○
代  理  人  王勝彥律師
上列當事人因消費者債務清理條例事件聲請更生，本院裁定如下
：
    主  文
聲請駁回。
聲請費用由聲請人負擔。
    理  由
一、按聲請更生或清算不合程式或不備其他要件者，法院應以裁
    定駁回之，但其情形可以補正者，法院應定期間先命補正，
    消費者債務清理條例（以下稱消債條例）第8 條定有明文。
    次按債務人與金融機構協商成立者，不得聲請更生或清算，
    但因不可歸責於己之事由，致履行顯有重大困難者，不在此
    限；本條例施行前，債務人依金融主管機關協調成立之中華
    民國銀行公會會員辦理消費金融案件無擔保債務協商機制與
    金融機構成立之協商，準用前項之規定，消債條例第151 條
    第5 項、第6 項分別定有明文。故債務清償方案成立後，應
    由債務人按其條件履行，應於其後發生情事變更，在清償期
    間收入或收益不如預期，致該方案履行困難甚或履行不能，
    因不可歸責於己，始能依消債條例第151 條第5 項但書規定
    聲請更生或清算。此乃因債務清償方案係經當事人行使程序
    選擇權所為之債務清理契約，債務人自應受該協議所拘束，
    債務人不得任意毀棄已成立之協商，濫用更生或清算之裁判
    上債務清理程序。
二、本件聲請意旨略以：伊於消債條例施行前，曾依照中華民國
    銀行公會會員辦理消費金融案件無擔保債務協商機制與金融
    機構協商，並於民國95年3 月27日達成協議，伊自同年5 月
    10日起每月攤還新臺幣（下同）12,946元，伊均已依約繳納
    ，惟嗣因伊之母於96年12月15日開刀住院，無法繼續照顧罹
    患失智症之父親，伊之父因此必須送至安養中心，致伊每月
    增加8 千元之安養費用負擔，致使伊於96年12月間不得已而
    毀諾，此乃不可歸責於伊致履行顯有重大困難，爰依消債條
    例第3 條規定聲請更生等語。
三、查本件聲請人於消債條例施行前之95年3 月27日，曾就其積
    欠各金融機構之信用卡及信用貸款債務，利用金融主管機關
    協調成立之中華民國銀行公會會員辦理消費金融案件無擔保
    債務協商機制與各債權銀行成立協商，約定聲請人自95年5
    月起分120 期、零利率、每月10日以12,946元，依各債權銀
    行債權金額比例清償債務，而聲請人於協商成立後至96年11
    月止均已依約還款，此有協議書、無擔保債務還款計劃、債
    務月攤還表及財團法人金融聯合徵信中心當事人綜合信用報
    告各乙份在卷可稽，足見聲請人自95年5 月10日起至96年11
    月10日左右，均能依約繳付並無不能履行情形。是本件應先
    探究者乃聲請人於96年12月10日不能履行協商債務，是否係
    出於「因不可歸責於己之事由，致履行協商方案顯有重大困
    難」。經查：
(一)、依聲請人所提出94、95及96年度綜合所得稅各類所得資料清
    單所載，聲請人於94、95及96年之總收入分別為232,784元
    、47,200元及288,000元，平均月收入分別為19,399元、3,9
    33元及24,000元，可知聲請人於95年與債權銀行成立協商迄
    96年12月毀諾前，其平均每月收入由3,933元提高至24,000
    元，顯見聲請人於毀諾時之收入及收益狀況，相較於95年3
    月間協商前後，每月增加了20,067元，而聲請人於協商成立
    當時既同意按月支付12,946元，並繳納至96年11月間，顯見
    依聲請人毀諾時每月收入及收益狀況，應足堪負荷其每月應
    償還債務。
(二)、聲請人雖主張其母儲張月於96年12月15日開刀住院，無法
    照顧罹患失智症之父親儲懷卿，因此必須將儲懷卿送至安養
    中心安養，致聲請人每月增加8千元之安養費用負擔等情，
    固據其提出身心障礙手冊、醫療費用收據、慧弘老人養護中
    心收據為證。惟查，依95年3月27日協議書所載，聲請人必
    須自95年5月起之每月10日以12,946元依各債權銀行債權金
    額比例清償債務，可知聲請人96年12月當期月付金，聲請人
    應於96年12月10日繳納，而依天主教會耕莘醫院診斷證明書
    所載，聲請人之母儲張月係於96年12月15日因婦科疾病入
    院開刀，另依聲請人所提私立慧弘老人養護中心97年1至3月
    份收據所載，儲懷卿亦係於97年1月份始住進養護中心，顯
    見聲請人於96年12月10日毀諾時，並無其所稱母親入院開刀
    、無人照顧父親、致其每月增加8千元安養院住院費用等情
    事發生，從而，聲請人於96年12月10日不履行協商債務，尚
    不能認為係因不可歸責於己之事由所致。
三、綜上，本件債務人既無不可歸責之事由，依原協商條件履行
    亦非顯有重大困難，應屬聲請更生之要件不備，且又無從補
    正，依首揭條文之意旨，自應駁回其更生之聲請，爰裁定如
    主文。
中    華    民    國    98    年    3     月    31    日
                      民事第一庭法  官    楊晉佳
以上正本係照原本作成。
如不服本裁定，應於裁定送達後10日內，以書狀向本院提出抗告
，並繳納抗告費新臺幣1,000元。
中    華    民    國    98    年    3     月    31    日
                                書記官    蘇炫綺


司法院資訊處製作；財團法人民間司法改革基金會備份。
